【裁判字號】    99,抗,1324
【裁判日期】    990924
【裁判案由】    假處分
【裁判全文】
臺灣高等法院民事裁定                  99年度抗字第1324號
抗  告  人  黃建文
相  對  人  周麗娟
抗告人與相對人間假處分事件，抗告人對於中華民國99年7月1日
臺灣士林地方法院99年度全字第33號裁定，提起抗告，本院裁定
如下：
    主      文
抗告駁回。
抗告訴訟費用由抗告人負擔。
    理      由
一、按債權人就金錢以外之請求因請求標的之現狀變更，有日後
    不能強制執行，或甚難強制執行之虞，欲保全強制執行者，
    得聲請假處分，民事訴訟法第532條定有明文。再，假處分
    僅為保全強制執行方法之一種；故苟合於上開假處分條件，
    並經債權人敘明假處分之原因存在，法院即得為准許假處分
    之裁定。至於主張之實體上理由，是否正當，乃屬本案問題
    ，非假處分裁判中所能解決（最高法院20年抗字第5號裁定
    參照）。
二、本件相對人於原法院聲請意旨略以：案外人周麗蘭曾以其所
    有之台北市○○○路○段238巷1號1樓敦南SOGO房屋一戶設定
    抵押，分別向台北國際商業銀行股份有限公司借款新台幣（
    下同）1,500萬元、中賢企業股份有限公司借款500萬元，以
    及案外人王明立借款；另以其所購買之台北市○○路○段256
    號11樓之4甲第名宮乙戶，分別向中國信託商業銀行借款約
    1,675萬元、台灣土地銀行借款約500萬元，案外人陳金昌借
    款約350萬元，由於上開借款除台灣土地銀行外，借款人均
    為周麗蘭，保證人為相對人，是相對人代周麗蘭墊付借款，
    對其共有1,499萬3,626元之債權存在。惟經相對人書面催告
    周麗蘭清償上開債務後，周麗蘭非但藉詞不願清償，甚將其
    名下如附表所示之土地及坐落其上之房屋（下稱附表所示之
    不動產）以贈與為原因，移轉登記予其子即抗告人，並於97
    年6月9日完成登記。由於周麗蘭於中華民國並無其他資產，
    此贈與行為顯有害於相對人債權之滿足，其等已符合民法第
    244條第1項之規定，相對人得依法請求撤銷其移轉行為，並
    請求命抗告人為附表所示之不動產之移轉登記。相對人業已
    提起訴訟請求撤銷上開贈與行為及請求不動產所有權移轉登
    記，而由原法院以98年度重訴字第366號撤銷贈與等案件繫
    屬中，為免抗告人將附表所示之不動產再移轉設定他項權利
    或為其他處分，致日後恐有難以強制執行之虞，爰依據民事
    訴訟法第532條之規定，並願供擔保以代釋明之不足，聲請
    抗告人就附表所示之不動產不得為移轉、設定或其他一切處
    分行為。
三、原法院則以：相對人主張之事實業據其提出與所述相符之匯
    款水單、台北市松山地政事務所異動索引、建物登記謄本、
    財政部國稅局財產歸屬資料清單以為釋明；又相對人業經提
    起訴訟請求撤銷抗告人與周麗蘭間之贈與行為及請求不動產
    所有權移轉登記等情，亦經調閱98年度重訴字第366號撤銷
    贈與等事件卷宗核閱無訛。抗告人確有可能將系爭不動產再
    次移轉他人，以脫免相對人對之聲請執行之相當蓋然性，應
    認相對人已就禁止抗告人再次處分系爭不動產予不知情之第
    三人，以保全現狀，避免日後訴請塗銷訴訟不能執行之必要
    之假處分原因已為部分之釋明。雖原法院認相對人就假處分
    之請求、原因，釋明均有不足，惟相對人既陳明願供擔保，
    遂准供擔保以補釋明之不足，准予相對人假處分之聲請。
四、抗告意旨略以：附表所示之不動產自始即為抗告人向建商購
    買並登記為所有權人，有建物登記謄本可稽，並非從周麗蘭
    贈與或買賣而來，周麗蘭與相對人間之糾紛與抗告人無關；
    自相對人98年4月間起訴迄今，抗告人並未有任何移轉或設
    定負擔、出租之行為，可見相對人之請求標的並無變更現狀
    致日後不能強制執行，或甚難執行之虞之情形；原裁定以抗
    告人未能取得價金所可能受到之利息損失為標準計算擔保金
    ，與實務慣例不符，且目前房地價格上漲，故擔保金之酌定
    顯有過低；又台北縣淡水鎮○○路219之2號13樓不在相對人
    假處分主張之列，故原裁定就此部分所為裁定顯有違誤。為
    此請求廢棄原裁定等語。
五、經查，本件相對人在原法院主張聲請假處分，並陳明願供擔
    保，以補釋明之不足。原法院審酌相對人所提出之證據資料
    ，認相對人就假處分之請求、原因，釋明均有不足，遂准供
    擔保而准相對人之聲請，委無不合。雖抗告人主張附表所示
    之不動產為其向建商購買並登記為所有權人，周麗蘭與相對
    人間之糾紛與抗告人無關云云，指摘原裁定不當。惟查所辯
    乃實體上問題，揆諸首開說明，非本件假處分程序所得審究
    ，仍應為准予假處分之裁定。另本件假處分擔保金之酌定，
    原法院審酌系爭不動產經設定擔保香港商香港上海匯豐銀行
    股份有限公司金額1,920萬元之最高限額抵押權，而最高限
    額抵押權所擔保者包括可能發生之利息、違約金，系爭不動
    產之交易價值應與該抵押權所擔保之最高限額相當，因而推
    估系爭不動產交易價格約為1,920萬元；並參酌本件抗告人
    因假處分可能所受之損害，為將來訴訟期間未能即時處分系
    爭不動產並取得對價之利息損失，審酌各級法院辨案期限實
    施要點，第一審通常程序之辦案期限為1年4月、第二審為2
    年，第三審為1年，推估本件禁止抗告人處分系爭不動產之
    期間為4年4月，以法定利率即週年利率5%推估相對人未能即
    時取得價金之利息損失應為416萬元（19,200,000元×5%×(
    4+1/3)＝4,160,000元），另斟酌系爭不動產之買賣價金、
    債權人起訴時間及訴訟期間均或有變動，乃為調整認本件假
    處分之擔保金以420萬元為適當，經核並無違誤。又依相對
    人99年6月28日於原法院所提之假處分聲請狀，其請求事項
    欄及更正事項欄之假處分標的，皆包含台北縣淡水鎮○○路
    219之2號13樓之不動產，是原法院就附表所示之不動產准予
    相對人假處分之聲請，亦有所據。抗告意旨指摘原裁定不當
    ，求予廢棄，為無理由，應予駁回。
六、據上論結，本件抗告為無理由，爰裁定如主文。
中    華    民    國    99    年    9     月    24    日
                    民事第二庭
                        審判長法  官  林敬修
                              法  官  黃豐澤
                              法  官  劉勝吉
正本係照原本作成。
本裁定除以適用法規顯有錯誤為理由外，不得再抗告。如提起再
抗告，應於收受後10日內委任律師為代理人向本院提出再抗告狀
。並繳納再抗告費新台幣１千元。
中    華    民    國    99    年    9     月    27    日
                              書記官  周月琴
附表：
1.土地：台北縣淡水鎮○○段895地號，地目：建，面積4582.16
        平方公尺，權利範圍31/10000及35/10000。
2.建物：
(1)台北縣淡水鎮○○段3785建號，門牌號碼為台北縣淡水鎮○○
  路219之3號13樓，權利範圍1/1，總面積77.91平方公尺。
(2)台北縣淡水鎮○○段3745建號，門牌號碼為台北縣淡水鎮○○
  路219之2號13樓，權利範圍1/1，總面積89.95平方公尺。

司法院資訊處製作；財團法人民間司法改革基金會備份。
